臺灣臺南地方法院刑事判決　　　　　　　　　　　　　九十一年度易緝字第四八號
　　公　訴　人　臺灣台南地方法院檢察署檢察官
　　被　　　告　甲○○
右列被告因詐欺等案件，經檢察官提起公訴（八十八年度偵字第八七四八號、八十九
年度偵字第二一○八號），本院判決如左：
    主  文
甲○○共同明知為不實之事項，而使公務員登載於職務上所掌之公文書，足以生損害
於公眾，累犯，處有期徒刑肆月，如易科罰金，以佰元折算壹日。
    事  實
一、甲○○曾於民國（下同）八十六年間，因違反麻醉藥品管制條例案件，經台灣南
    投地方法院判處有期徒刑五月確定，並於八十六年十月二日執行完畢，仍不知悔
    改，且其並無資產，亦無固定工作收入，復無購屋之資力。緣八十七年九月間，
    設立於台南市○○區○○路一七四號垣台建設有限公司（下簡稱垣台公司）之負
    責人陳明德明知該公司就坐落台南市○○區○○段三－三地號等五十四筆土地上
    ，即位於台南市○○區○○路、慶平路角地興建「錢匯通」五十戶透天房屋，尚
    未完工，且除三戶房地外餘均無交易之事實，但為使該批房屋得向上海商業儲蓄
    銀行股份有限公司（下簡稱上海銀行）貸得分戶貸款，充作公司週轉之用，竟意
    圖為垣台公司不法之所有，指示與之有犯意聯絡之垣台公司副總經理韓志成協助
    辦理前開「錢匯通」四十七戶之假買賣房地登記及向上海銀行申辦分戶貸款事宜
    ，故彼等即透過知悉垣台公司有人頭承購戶需求之何信輝、陳世桓、黃金鍾等人
    輾轉介紹人頭戶（陳明德、韓志成、何信輝、陳世桓、黃金鍾等人部分另行審結
    ）。而甲○○即透過黃金鍾之引介，明知自己並無資產及固定工作收入，根本不
    具購屋之資力，而無購買上開「錢匯通」房地之意思，且其與垣台公司純係通謀
    為虛偽之房地買賣，即共同基於協助陳明德、韓志成向地政機關申辦「錢匯通」
    房地所有權移轉登記之犯意聯絡，由甲○○向垣台公司虛偽承購「錢匯通」之房
    地，並提供身分證、印章、印鑑證明等文件交由垣台公司不知情之職員林素真等
    人以製作不實之房屋預定買賣契約書、土地預定買賣契約書等證明文件，嗣於八
    十七年九月間又與其他人頭承購戶、連帶保證人等集體前往「錢匯通」工地辦理
    「錢匯通」房地分戶貸款之對保手續，並就以其名義承購之「錢匯通」房地，委
    由不知情之代書莊文雅連續持向台南市台南地政事務所申請辦理「錢匯通」房地
    之所有權移轉登記，使台南地政事務所之承辦人員登記在其職務上所掌理之土地
    及建物登記簿上，均足以生損害於地政機關對於前開房地登記之正確性。
二、案經嘉義市調查站移送台灣台南地方法院檢察署檢察官偵查起訴。
    理  由
一、訊據被告甲○○固不否認有以其名義登記購買「錢匯通」房地，並特地從南投前
    來台南辦理過戶、對保等手續，惟矢口否認有何使公務員登載不實之犯行，辯稱
    ：係伊以前工地老闆黃金鍾說他買下「錢匯通」房地多棟，要先將其中一棟過戶
    給伊使用，等該房屋轉賣以後才再過戶給他人等語，但伊辦理對保以後，黃金鍾
    又告知伊因伊貸款資格不符，所以貸款沒有通過，事後伊就不曾過問此事，且伊
    後來也因他案入監執行云云，經查，被告甲○○確係垣台公司透過仲介人李皖民
    、何信輝、陳世桓、黃金鍾等人輾轉介紹去找尋之人頭戶，其與垣台公司間並無
    實際買賣「錢匯通」房地之合意乙節，業據同案被告韓志成供述明確（見嘉義市
    調查站調查卷（一）），並有由垣台公司職員以其名義製作之房屋預定買賣契約
    書、土地預定買賣契約書、代辦貸款委託書等影本，以及台南地政事務所據其申
    請事項而核發之土地及房屋所有權狀影本各一份附於調查卷可證；另同案被告黃
    金鍾亦於本院審理時供稱：伊因在「錢匯通」工地工作而得知垣台公司有人頭承
    購戶之需求才能向銀行貸得較佳貸款，而伊為了能讓自己得以完成該工地工程，
    便介紹他人去登記房屋，幫忙垣台公司籌措資金，以便完成該項建案等語（見本
    院九十年三月六日審判筆錄），此即與被告甲○○前開供述即顯有矛盾，況同案
    被告黃金鍾若果有向垣台公司購買上開「錢匯通」房地多筆之意思，何以其不逕
    自以其自己或其親人名義登記購買，反而須向毫無資產、又無工作收入之被告甲
    ○○借用名義來購置房地？抑且，被告甲○○既受其以前老闆黃金鍾之託而自任
    買受人與垣台公司簽訂買賣契約，則其理應對買賣條件有相當之認識，以免令自
    己因而承擔預期以外之債務，然姑不論被告甲○○從未至現場檢視其所欲購買之
    房地，也不知其究購買哪一處房地、所購買房地實際總價及其所承擔之貸款金額
    ，更不認識與其共同擔保上海銀行貸款清償責任之連帶保證人等等情狀，不僅顯
    然悖於一般購屋之常態，且其竟對買賣之標的、金額等重要契約內容均毫無所悉
    ，又何能謂其確有代其老闆出名義購入該房地之意思表示？況黃金鍾若果真要將
    該棟房屋過戶給被告甲○○無償使用三、五年，則被告甲○○理應對其即將要進
    駐之房屋屋況須有相當之了解，以便認識其往後之居所，然上開「錢匯通」房地
    至其對保、過戶之際，根本尚未完工，不僅未接水電，連門窗都未裝設，此等屋
    況又何以足供居住？再者，被告甲○○既無為自己購買「錢匯通」房地之意思，
    卻與垣台公司達成通謀虛偽買賣之合意，並任令垣台公司委由代書莊文雅向台南
    市台南地政事務所辦理上開房地所有權移轉登記至其名下，則其對於地政機關登
    記之結果，又何能推諉其無虛偽申報之犯行？是被告甲○○逕以前詞置辯，顯屬
    事後推諉卸飾之詞，實不足採信。故其事證已臻明確，犯行堪以認定，自應依法
    論科。
二、按被告甲○○明知為虛偽之房地買賣，而使地政機關登載於其職務上所掌之土地
    登記簿，並足以生損害於地政機關對該房地登記管理之正確性，則核其所為，係
    犯刑法第二百十四條之使公務員登記不實罪。其與被告陳明德、韓志成間有犯意
    聯絡及行為分擔，為共同正犯，而其利用不知情之垣台公司職員林素真、代書莊
    文雅等人以實施其犯行，亦為間接正犯。又被告甲○○曾於八十六年間，因違反
    麻醉藥品管制條例案件，經台灣南投地方法院判處有期徒刑五月確定，並於八十
    六年十月二日執行完畢一節，有台灣高等法院被告全國前案記錄表一份在卷可按
    ，其於五年之內再犯本件有期徒刑以上之罪，為累犯，應依法加重其刑。爰審酌
    被告之犯罪動機、目的、手段、參與程度不高、利用人頭戶虛構買賣事實而對金
    融交易秩序所生之嚴重損害、其犯後之態度等一切情狀，量處如主文所示之刑，
    並諭知易科罰金之折算標準，以資儆懲。
據上論斷，應依刑事訴訟法第二百九十九條第一項前段，刑法第二十八條、第二百十
四條、第四十七條、第四十一條第一項前段，罰金罰鍰提高標準條例第一條前段、第
二條，判決如主文。
中      華      民      國    九十一    年      五      月     十四     日
                                  臺灣臺南地方法院刑事第二庭
                                          法  官  林彥君
右正本證明與原本無異。
如不服本判決，應於判決送達後十日內，向本院提出上訴狀。
                                          書記官  黃傳鈞
中      華      民      國    九十一    年      五      月     十四     日
附錄本案論罪科刑法條全文：
刑法第二百一十四條：
  明知為不實之事項，而使公務員登載於職務上所掌之公文書，足以生損害於公眾或
  他人者，處三年以下有期徒刑、拘役或五百元以下罰金。
